【裁判字號】    92,小上,60
【裁判日期】    920925
【裁判案由】    給付簽帳卡消費款
【裁判全文】
臺灣臺中地方法院民事裁定  九十二年度小上字第六○號
    上  訴  人  甲○○
    被上訴人    聯邦商業銀行股份有限公司
    法定代理人  乙○○
右當事人間請求給付簽帳卡消費款事件，上訴人對中華民國九十二年五月二十六日本
院豐原簡易庭九十二年度豐小字第一四三號第一審小額民事判決提起上訴，本院裁定
如下：
    主      文
上訴駁回。
第二審訴訟費用新台幣參佰柒拾陸元由上訴人負擔。
    理      由
一、按對於小額程序之第一審裁判之上訴或抗告，非以其違背法令為理由，不得為之
    ；上訴狀內應記載上訴理由，表明(一)原判決所違背之法令及其具體內容(二)依訴訟
    資料可認為原判決有違背法令之具體事實，民事訴訟法第四百三十六條之二十四
    第二項、第四百三十六條之二十五、第四百三十六條之二十八分別定有明文。所
    謂判決有違背法令，乃指判決不適用法規或適用不當，為同法第四百六十八條所
    明定，此亦為小額事件之上訴程序所準用（民事訴訟法第四百三十六條之三十二
    第二項參照）。而以判決有不適用法規或適用不當為上訴理由時，其上訴狀或理
    由書應有具體之指摘，並揭示該法規之條項或內容，若係成文法以外之法則，應
    揭示該法則之旨趣，倘為司法院解釋或最高法院之判例，則應揭示該判解之字號
    或其內容，如依民事訴訟法第四百六十九條所列第一款至第五款理由提起上訴時
    （第六款未準用，參照民事訴訟法第四百三十六條之三十二第二項規定），其上
    訴狀或理由書應揭示合於該條款之事實，上訴理由狀如未依此項方法表明者，即
    難認為已對原判決之違背法令有具體之揭示，其上訴自難認為合法，最高法院著
    有七十一年台上字第三一四號判例可資參照。次按上訴不合程式或已逾期間或法
    律上不應准許者，第二審法院應以裁定駁回之，為民事訴訟法第四百七十一條第
    一項、第四百四十四條第一項前段所明定，此於小額事件之上訴程序亦準用之（
    民事訴訟法第四百三十六條之三十二第二項參照）。
二、本件上訴人對第一審判決提起上訴，依其上訴狀所載理由略以：
  (一)按為減少信用卡交易糾紛，財政部接受消費者保護委員會和銀行公會之要求，修
    訂「信用卡定型化契約範本」，財政部表示，各發卡銀行如未依該契約範本修改
    契約，倘原契約限制逾越該範本規定時，原契約規定無效。
  (二)原審判決認上訴人已受領信用卡，依兩造所訂之信用卡使用契約，上訴人應即時
    在信用卡上簽名，上訴人未即時在信用卡背面簽名致遭他人冒用，仍應負責云云
    ，然查依前開信用卡定型化契約範本第十七條第四項規定，除非持卡人（即上訴
    人）有本條第二項但書及1.持卡人得知信用卡遺失或被竊等情形而怠於立即通知
    貴行，或持卡人發生信用卡遺失或被竊等情形後，自當期繳款截止日起已逾二十
    日仍未通知貴行者。2.持卡人違反第八條第一項約定，未於信用卡簽名致第三人
    冒用者。3.持卡人於辦理信用卡掛失手續後，未提出貴行所請求之文件、拒絕協
    助調查或其他違反誠信原則之行為等情形之一者，且銀行（即被上訴人）能證明
    已盡善良管理人之注意義務，否則持卡人（即上訴人）被冒用之自負額以新台幣
    （下同）三千元為上限。本案情形上訴人縱然收到信用卡後未即時在信用卡上簽
    名，容有疏失，然上訴人並無「信用卡定型化契約範本」第十七條第二款但書之
    情形，故依法上訴人最多僅負擔新台幣三千元之自負額云云。
三、經查：
  (一)本件被上訴人請求上訴人清償之信用卡消費款二萬二千七百六十五元，乃上訴人
    之二張信用卡（卡號︰0000000000000000、0000000000000000）迄九十一年六月
    為止之消費款、循環利息等總額（卡號0000000000000000未繳餘額為二千零四元
    ，卡號0000000000000000未繳餘額為二萬零七百六十一元），本件上訴人主張遭
    人盜用之信用卡乃前述卡號0000000000000000信用卡，要與另一信用卡之消費款
    、循環利息無涉，此為原審判決所未加斟酌者，故上訴人對於非盜用消費之消費
    款二千零四元亦予爭執，亦顯然有誤，先予敘明。
  (二)又系爭卡號0000000000000000信用卡，本件上訴人主張遭人於九十年十一月二十
    八日盜用之七筆消費，金額總計為一萬九千四百九十六元，有被上訴人提出之歷
    史帳單一份及簽帳單影本七張附卷可查。該信用卡係上訴人於九十年十一月二十
    八日下午四時十分向被上訴人掛失一節，亦有被上訴人提出之冒用卡報告書影本
    一件存卷可按。依前開簽帳單影本七張上簽名觀之，簽帳消費者應為男子「洪華
    隆」，與上訴人顯然不符，故上訴人主張遭人盜用信用卡消費一萬九千四百九十
    六元之事實，堪認為真實。
  (三)惟按系爭信用卡（VISA TIGER CITY卡）申請書（原審卷第三十頁）背面「用卡
    須知」第四條第四項約定：持卡人（上訴人）有本條第二項但書及‧‧‧未於信
    用卡簽名致第三人冒用者，且本行能證明已盡善良管理人之注意義務者，對於辦
    妥掛失停用手續前被冒用所生之損失，由持卡人及保證人負擔，不適用本條第三
    項自負額之約定。足見，系爭信用卡申請書「用卡須知」關於卡片遺失、被竊損
    失負擔之約定條款，與上訴人所提出之財政部「信用卡定型化契約範本」第十七
    條第四項之規定，尚無顯然不符之處，是上訴人主張該「用卡須知」第四條第四
    項約定，違反財政部信用卡定型化契約範本云云，已難採取。
  (四)另系爭遭冒用之信用卡，上訴人收受後未即時在卡片背面簽名，遭人竊取後自行
    開卡後，並持用簽帳消費，已屬兩造不爭之事實，換言之，被上訴人之特約商店
    自無從依信用卡上之各項資料，查核持卡消費之人是否真實，要難謂未善盡善良
    管理人之注意義務。而前述七次盜用簽帳時間（九十一年十一月二十八日十一時
    三十四分、四十九分、十三時五十六分、十四時二十五分、三十三分、三十四分
    、五十八分），均在上訴人於同日下午四時十分向被上訴人掛失之前，從而被上
    訴人依前開條款約定，請求被上訴人負擔各該遭盜用之消費款，自無不當。尤以
    ，被上訴人請求上訴人給付未遭盜用信用卡（卡號0000000000000000）消費款二
    千零四元，於法有據，更不待言。
四、綜上所述，本件上訴人泛稱兩造所簽訂之信用卡使用契約（即前述用卡須知第四
    條第四項），與財政部信用卡定型化契約範本第十七條第四項規定有違，顯有誤
    解，又縱認兩造所簽訂之信用卡使用契約條款與財政部信用卡定型化契約範本規
    定有違，但財政部信用卡定型化契約範本並非法令，上訴人又未指明原判決違背
    法規之條項、成文法以外之法則、最高法院之判例及其具體內容，復未指出依訴
    訟資料可認為原判決有違背法令之具體事實，揆諸前揭說明，其上訴自難認為合
    法，應予以駁回。
五、結論：本件上訴為不合法，依民事訴訟法第四百三十六條之三十二第一項、第二
    項、第四百四十四條第一項、第九十五條、第七十八條、第四百三十六條之十九
    第一項，裁定如主文。
中      華      民      國    九十二    年      九      月    二十五    日
                                  臺灣臺中地方法院民事第五庭
~B審判長法官  張惠立
~B法      官  何世全
~B法      官  王邁揚
右為正本係照原本作成
不得抗告。
中      華      民      國    九十二    年      九      月    二十五    日
~B法院書記官


司法院資訊處製作；財團法人民間司法改革基金會備份。
